【裁判字號】    90,台上,832
【裁判日期】    900221
【裁判案由】    違反毒品危害防制條例
【裁判全文】
最高法院刑事判決                                  九十年度台上字第八三二號
    上  訴  人  甲○○
右上訴人因違反毒品危害防制條例案件，不服台灣高等法院台中分院中華民國八十九
年十一月八日第二審更審判決（八十九年度上更(一)字第八號，起訴案號：台灣苗栗地
方法院檢察署八十六年度偵字第四二六○號），提起上訴，本院判決如左：
    主  文
原判決撤銷，發回台灣高等法院台中分院。
    理  由
本件原判決撤銷第一審關於上訴人甲○○部分之科刑判決，改判仍論處上訴人以非法
販賣化學合成麻醉藥品，累犯罪刑，固非無見。
惟查：(一)依刑事訴訟法規定應用辯護人案件或已經指定辯護人之案件，辯護人未經到
庭辯護而逕行審判者，其判決當然違背法令，同法第三百七十九條第七款定有明文。
本件上訴人係犯麻醉藥品管理條例第十三條之一第二項第一款之罪，其法定最輕本刑
為五年以上有期徒刑，依法應用辯護人。原審於所訂民國八十九年十月二十五日審判
期日報到單上雖記明「公設辯護人周君穎到庭」，審判筆錄亦記載「公設辯護人周君
穎為被告辯護，辯護意旨如辯護書所載」，但查無「公設辯護人辯護書」附卷可憑，
顯與辯護人未到庭辯護而逕行審判者無異，揆之上開說明，其判決當然違背法令。(二)
上訴人審理中否認有販賣安非他命之不法犯意，並辯稱：八十六年十一月二十七日下
午伊至曾春發住處欲找其合資購買安非他命時，見六、七人控制曾某欲索討債款，伊
見狀欲離開，故打電話叫車，綽號「阿清」者懷疑伊報警，認伊多管閒事，限伊三小
時內湊足新台幣（下同）三萬元為曾某解危，並交一包五公克之安非他命予伊作為代
價，且強迫伊簽發面額為三萬元之本票五張做為抵押，伊回家後發現份量不足，嗣復
發現係冰糖，伊無轉售之意圖等語，並聲請傳訊在場證人曾春發（見第一審卷第八十
一、八十二、一三四、一四四頁，八十八年度上訴字第一五二八號卷第六十六、八十
一頁）。如果屬實，則就此攸關上訴人是否具有販賣意圖之重要待證事項，自有調查
之必要。本院前次發回意旨業已指明，乃原審未能傳喚證人曾春發到庭加以調查，究
明真相，以為判斷之依據，致使原有瑕疵依然存在，遽行判決，自有可議，而無可維
持。以上或為上訴意旨所指摘，或為本院得依職權調查之事項，應認原判決仍有撤銷
發回之原因。
據上論結，應依刑事訴訟法第三百九十七條、第四百零一條，判決如主文。
中      華      民      國     九十     年      二      月    二十一    日
                              最高法院刑事第十二庭
                                  審判長法官  林  增  福
                                        法官  邵  燕  玲
                                        法官  吳  昆  仁
                                        法官  陳  世  雄
                                        法官  惠  光  霞
      右正本證明與原本無異
                                              書  記  官
中      華      民      國     九十     年      二      月    二十七    日


司法院資訊處製作；財團法人民間司法改革基金會備份。
